臺灣桃園地方法院刑事判決　　　　　　　　　　　　　九十一年度訴字第四七四號
　　公　訴　人　臺灣桃園地方法院檢察署檢察官
　　被　　　告　己○○
　　　　　　　　甲○○
　　　　　　　　乙○○
　　右三人共同
　　指定辯護人　本院公設辯護人　辛○○
　　被　　　告　丙○○
右列被告因強盜等案件，經檢察官提起公訴（九十一年度偵字第二四五二號、第三七
九一號、第三九七二號、第四九六四號），本院判決如左：
    主  文
己○○連續意圖為自己不法之所有，結夥三人以上攜帶兇器，以脅迫至使不能抗拒，
而取他人之物，累犯，處有期徒刑柒年肆月，扣案鋁製球棒壹支沒收。
甲○○連續意圖為自己不法之所有，結夥三人以上攜帶兇器，以脅迫至使不能抗拒，
而取他人之物，處有期徒刑柒年貳月，扣案鋁製球棒壹支沒收。又共同連續竊盜，處
有期徒刑陸月，扣案鑰匙肆支均沒收。應執行有期徒刑柒年陸月，扣案球棒壹支及鑰
匙肆支均沒收。
乙○○連續意圖為自己不法之所有，結夥三人以上攜帶兇器，以脅迫至使不能抗拒，
而取他人之物，處有期徒刑柒年貳月，扣案鋁製球棒壹支沒收。
丙○○共同竊盜，處拘役伍拾日，如易科罰金以參佰元折算壹日，於九十一年二月十
五日為警扣得之鑰匙參支均沒收。
    事  實
一、己○○前於民國八十五年間曾因違反麻醉藥品管理條例案件，經本院判處有期徒
    刑伍月確定，於八十六年六月十七日易科罰金執行完畢。仍不知警惕，與甲○○
    、乙○○共同基於意圖為自己不法所有之犯意聯絡，於九十一年一月二十二日凌
    晨五時許，由乙○○駕駛己○○之兄庚○○所有車號３Ｇ－６８６７號自用小客
    車，載同甲○○、己○○至桃園縣中壢市○○○街二十八之三號前，以乙○○、
    己○○在小客車上等候接應，由甲○○持自備鑰匙下手行竊機車之方式，結夥竊
    取癸○○所有之車號ＩＢＤ－１２５號重型機車一部。得手後，三人復共同基於
    意圖為自己不法所有之犯意聯絡，由甲○○攜帶刀刃連刀柄長約三十公分，客觀
    上對人身體安全具有危險性足供兇器使用之水果刀一把，騎乘前開竊得之機車，
    後載攜帶客觀上對人身體安全具有危險性足供兇器使用之鋁製球棒球棒一支之己○○，均戴上全罩式安全帽後，同至桃園縣中壢市○○○路五○○號華勛加油站
    ，乙○○則駕駛上開小客車至同縣中壢市○○○路三十五巷巷口等候接應。於同
    日凌晨五時許，甲○○及己○○至華勛加油站收費亭內，由甲○○一手持上開水
    果刀抵住該加油站值班員工丁○○之手臂，另一手抓住丁○○之外套，稱：「搶
    劫」，並要求丁○○合作，己○○並將鋁製球棒置於前述機車之前方，以此脅迫
    方式至使丁○○不能抗拒，任由己○○取走該加油站內之現金新台幣（下同）一
    萬元、高速公路回數票二十張、鬧鐘四只及洗車券七十張。得手後，甲○○、己○○即騎乘機車逃離，與等候接應之乙○○會合，並將該機車丟棄於路旁，共同
    搭乘小客車離去，強盜所得之財物則均分花用。己○○等三人復共同承前不法所
    有之概括犯意聯絡，於同年月二十九日凌晨四時許，在桃園縣中壢市○○路六六
    二號前，以前述相同之手法，竊取子○○所有之車號ＨＴＵ－６９５號重型機車
    一部。得手後，再共同承前意圖為自己不法所有之概括犯意聯絡，由己○○騎乘
    該竊得之機車，後載攜帶前揭客觀上對人身體安全具有危險性足供兇器使用之水
    果刀一把之甲○○，均戴上全罩式安全帽後，同至桃園縣中壢市○○路三段七六
    九號宏昇加油站，乙○○再駕駛前開小客車，在同市○○路上等候接應。於同日
    凌晨四時二十八分許，甲○○及己○○至宏昇加油站收費亭內，由甲○○持上揭
    水果刀抵住該加油站值班員工丑○○之脖子，稱：「搶劫」，並要求丑○○合作
    ，以此脅迫方式至使丑○○不能抗拒，任由己○○取走該加油站所有之現金一萬
    一千元。得手後仍以前述之方法離去，強盜所得之財物亦由三人朋分花用。嗣於
    九十一年二月六日晚上六時許，乙○○、己○○在桃園縣八德市○○路二六○號
    前為警查獲，並扣得己○○及乙○○所購得之鋁製球棒一支。
二、甲○○又另行基於意圖為自己不法所有之概括犯意，先於同年一月三十一日上午
    ，在桃園縣桃園市○○路上，持自備之鑰匙，竊取林銘山所有之車號ＩＯＣ－４
    ９９號重型機車一部，得手後供己騎用，惟於同年二月一日凌晨五時三十分許，
    在桃園縣中壢市○○路五十二號前即為警查獲，並扣得甲○○所有之鑰匙一支。
    甲○○又於同年二月十五日上午七時許，與丙○○共同基於意圖為自己不法所有
    之犯意聯絡，在桃園縣桃園市○○街上，由甲○○持自備鑰匙損壞戊○○所有之
    車號ＭＩ－２５８１號自用小客車之車門後（所涉毀損罪嫌未據告訴），竊取置
    放於車內之香煙二包、回數票十八張及打火機一個，丙○○則在一旁把風接應，
    甲○○並把竊得之物置於丙○○之皮包內，嗣經戊○○當場發現而報警於同日上
    午八時許，在桃園縣桃園市縣○路與信一街口查獲，並扣得甲○○所有之鑰匙三
    支。甲○○又承前意圖為自己不法所有之犯意，於同年二月下旬，在臺北縣林口
    工業區內，見原即懸掛已註銷車號ＶＲ－３０６２號車牌兩面之自用小客車一部
    （該車實際車號為ＭＤ－３８６８號，為壬○○所有，於同年月二十五日上午十
    時許，在桃園縣龜山鄉○○路四十六之三號前，遭不詳之人所竊取），鑰匙並未
    拔下，即徒手竊取，得手後供己使用，旋於同年三月十日下午三時四十分許，在
    桃園縣桃園市○○○街與泰昌八街口為警查獲。
三、案經桃園縣警察局、桃園縣警察局中壢分局、桃園分局、八德分局報告臺灣桃園
    地方法院檢察署檢察官偵查起訴。
    理  由
一、（一）、右揭事實一之部分，除被告乙○○否認有參與竊取二台機車之犯行，並
    否認知悉甲○○有持水果刀外，其餘部分均迭據被告己○○、甲○○及乙○○於
    警、偵訊及本院審理時供承不諱；己○○供稱：九十一年一月二十二日及同月二
    十九日均係三人一起要去強盜的，兩次都是甲○○下去偷機車，伊與乙○○在車
    上等，甲○○偷到機車後就騎過來，由伊與甲○○騎機車，乙○○開車接應，一
    起至加油站強盜，兩次都是由甲○○拿水果刀抵住加油站員工，由伊下車拿財物
    ，強盜所得之財物由三人一起花掉等語在卷（見九十一年偵字第二四五二號偵查
    卷第一一九至第一二○頁、本院九十一年四月四日訊問筆錄）；甲○○亦供稱：
    九十一年一月二十二日及同月二十九日兩次去偷機車，乙○○及己○○都知情，
    係乙○○開車，看到旁邊有機車可以偷就叫伊下去偷，並把車停在前面不遠之地
    方等，兩次至加油站強盜之事情乙○○均知情，強盜所得之財物亦係三人朋分花
    用等語屬實（見同上偵查卷第一二一頁及同前次本院訊問筆錄）；況乙○○於偵
    查中亦已供稱：機車是九十一年一月二十一日凌晨在中壢市○○○街，由甲○○
    持自備鑰匙所竊，伊與己○○在車上等，竊得後馬上就至華勛加油站行搶，甲○○是持水果刀，己○○是拿球棒；同年月二十九日之該台機車亦由甲○○以相同
    手法竊得，之後到宏昇加油站行搶，由甲○○持刀，己○○徒手行搶等語無誤（
    見同上偵查卷第一一八頁背面至第一一九頁），是被告三人上開供述均互核相符
    ，應堪信為真實，被告乙○○嗣後辯稱：竊取機車之事伊未參與，亦不知甲○○
    持刀云云，不足採信。
    （二）、被害人癸○○所有之ＩＢＤ－１２５號重型機車，及被害人子○○所有
    之ＨＴＵ－６９５號重型機車，分別於右述時、地遭竊乙節，分據癸○○及子○○於警訊中指述無訛，並有車輛竊盜、車牌失竊資料個別查詢報表—查詢車輛認
    可資料二份、贓物領據二張及上開二台機車之照片三張在卷可參，足見被告三人
    上開自白屬實。又被害人即加油站員工丁○○、丑○○亦於警訊及本院調查時指
    述綦詳，丁○○指稱：九十一年一月二十二日凌晨五點多有兩個人騎壹台紅色機
    車，我在加油站的收費亭內，兩個嫌犯就把車子停在收費亭旁邊，一開始是坐在
    後面那個人跳下來，拿一支刀刃連刀炳約三十公分的尖刀，從我旁邊一手抓住我
    的外套，另外一手拿著刀抵住我手臂部分，刀鋒部分貼住我的手臂，說：『搶劫
    』，叫我說合作一點就不會傷害我。另外一個騎機車的人就下車來，他的機車前
    方有放一根鋁棒，下車後就直接進去收費亭把放錢的包包拿走，總共搶到現金壹
    萬元，回數票二十張，鬧鐘四個，及洗車券等語；丑○○指稱：九十一年一月二
    十九日凌晨四點多，也是兩個人騎壹台黑色一二五機車過來，我當時有記下車號
    ，是ＨＴＵ六九五號，也是把車子停在收費亭旁邊，坐在後座的人下車，一樣也
    是拿一把水果刀，也是約三十公分，拿著刀子架在我的脖子上面，說：『搶劫，
    你合作一下，不會傷害你，只是要錢而已。』另外一個人也下車，沒有拿工具，
    打開收銀機後就把現金壹萬壹仟元拿走等語（見同上偵查卷第二六至第二七頁、
    及本院九十一年四月二十六日）。觀諸丁○○及丑○○指述之機車顏色與上述車
    籍資料吻合，再其等所述之行搶方式，及其等於本院調查時當場指認持刀行搶之
    人，均與被告三人上開自白之內容吻合，益見被告三人之自白屬實。
    （三）、再被告三人使用之自小客車，確為己○○之兄庚○○所有，於案發當時
    由己○○使用乙節，有車號查詢車籍資料一紙在卷可查，並經庚○○到庭證述屬
    實。此外，並有鋁製球棒一支扣案可資佐證，且被害人丁○○亦當庭指認該鋁製
    球棒即為案發時嫌犯所持之作案工具無誤，被告庚○○並稱該鋁棒並非原即置於
    上開車內屬實，益見上開鋁棒確係己○○及乙○○購得，以供犯本罪所用無誤。
二、右揭事實二之部分，業據甲○○於偵訊及本院審理時坦誠不諱（見同上偵查卷第
    一二一頁及本院九十一年四月四日訊問筆錄），核與被害人林銘山、戊○○及壬○○於警訊中指述之情節相符，並有車輛竊盜、車牌失竊資料個別查詢報表—查
    詢車輛認可資料、贓物領據各三份，及被害人戊○○所有之ＭＩ－２５８１號自
    用小客車車門所被破壞之照片一張附卷可憑，又有鑰匙四支扣案可資佐證，足見
    被告甲○○之自白確與事實相符。至被告丙○○雖否認有於右揭時、地幫甲○○
    把風之情事，惟丙○○於警訊時已供稱：當時伊與男友甲○○徒步至縣府路與信
    一街口，甲○○提議行竊車內財物，伊負責把風共同行竊，由甲○○以自備鑰匙
    三支撬開車門鎖行竊等語在卷（見九十一年度偵字第三七九一號偵查卷第十頁）
    ；再被害人戊○○於本院九十一年五月十三日調查時亦到庭指述：當天鄰居發現
    竊賊通知我，我馬上跑下去，就看到甲○○正在動第三部車子，我大聲問他：「
    你在幹什麼？」，甲○○就開始往後退，那時候丙○○是站在距離甲○○約十五
    公尺的地方，她站的位置可以很清楚看到甲○○在做什麼。我衝下去的時候丙○○比甲○○還要早開始往後退，我再問甲○○一次：「你到底在做什麼？」甲○○就轉身逃跑，丙○○是更早就往前跑，當時是清晨沒有什麼人在路上，一看就
    可以明顯認為他們是一夥的，且當時丙○○也沒有在跟別人交談等語綦詳。再參
    酌丙○○於同前日到庭受訊時，稱：當天係和甲○○一起去散步，甲○○叫伊在
    巷口等一下，伊等了十五分鐘，甲○○就拿香菸和打火機放在伊皮包，未被被害
    人發現之前伊在和別人聊天云云；核與甲○○同日到庭所稱：當天係要一起去找
    朋友，丙○○在路口等不到一分鐘就被戊○○發現等情顯不相同，且丙○○辯稱
    在巷口等候十五分鐘，均不知悉甲○○在做何事，且於清晨七時許在路上與陌生
    人聊天等情，均與常理不符，顯係事後卸責之詞，不足採信，仍應以丙○○於警
    訊中之供詞為可採。綜上所述，本件事證明確，被告四人之犯行均堪認定。
三、（一）、查懲治盜匪條例第五條所定之普通強盜罪「意圖為自己或第三人不法之
    所有，以強暴、脅迫、藥劑、催眠術或他法致使不能抗拒而取他人之物或使其交
    付者」，其法定刑為無期徒刑或七年以上有期徒刑，惟被告己○○、甲○○及乙○○行為後，該條例業經總統於九十一年一月三十日明令廢止在案，而刑法第三
    百三十條第一項之加重強盜罪等相關規定，亦於同日經總統以華總一字第○九一
    ○○○一五一一○號明令修正，依修正後之刑法第三百三十條第一項規定「犯強
    盜罪而有第三百二十一條第一項各款情形之一者，處七年以上有期徒刑。前項之
    未遂犯罰之。」，則依刑法第二條第一項規定比較新舊法後，以裁判時之法律即
    修正後之刑法第三百三十條第一項加重強盜罪規定較有利於被告己○○、甲○○
    及乙○○三人，自應依刑法第二條第一項前段之規定，適用修正後之刑法第三百
    三十條第一項規定處罰。
    （二）、被告己○○、甲○○、乙○○三人於前述事實一部分二次竊取機車之行
    為，均係犯刑法第三百二十一條第一項第四款之結夥三人以上而竊盜罪，其等竊
    取機車後再至加油站強盜財物二次之行為，均係犯修正後刑法第三百三十條第一
    項之結夥三人以上攜帶兇器加重強盜罪。其等三人就上開加重竊盜及加重強盜之
    犯行間有犯意聯絡及行為分擔，均為共同正犯。其等先後二次之加重竊盜及加重
    強盜犯行，均時間緊接，觸犯構成要件相同之罪名，顯係基於概括犯意為之，均
    應依連續犯規定，論以一罪，並應依法加重其刑。又其等所犯上開加重竊盜與加
    重強盜罪二罪間，有方法結果之牽連關係，應依刑法第五十五條之規定，從一重
    之加重強盜罪處斷。公訴人雖認其等竊取機車之犯行係犯同法第三百二十條之普
    通竊盜罪，惟己○○、甲○○及乙○○三人係共同至案發現場分擔把風及下手行
    竊之犯行，應係結夥三人以上而竊盜，公訴人上開認定容有誤會，惟其基本事實
    同一，本院自得依法變更其起訴法條，附此敘明。
    （三）、被告甲○○及丙○○於前述事實二所為，均係犯刑法第三百二十條第一
    項之普通竊盜罪，甲○○與丙○○就九十一年二月十五日該次之竊盜犯行，有犯
    意聯絡及行為分擔，為共同正犯。而甲○○先後三次之普通竊盜犯行，均時間緊
    接，觸犯構成要件相同之罪名，顯係基於概括犯意為之，均應依連續犯規定，論
    以一罪，並應依法加重其刑。至公訴意旨雖認被告甲○○於右揭事實一之二次竊
    盜犯行，及右揭事實二之三次竊盜犯行，係基於概括犯意連續為之，惟甲○○於
    事實一部份，係為至加油站強盜而與己○○、乙○○三人共謀結夥行竊，取得財
    物後即將機車丟棄；於事實二部分，係為供己代步或取得財物，而自行起意竊取
    汽、機車及香菸等物，其犯罪之目的、方式均不相同，應係基於不同之犯意個別
    為之，應予分論併罰，亦附此敘明。
    （四）、被告己○○有如事實欄所載之犯罪科刑執行情形，有台灣高等法院被告
    全國前案紀錄表及台灣桃園地方法院檢察署刑案資料查註紀錄表各一份在卷可參
    ，其於有期徒刑執行完畢後，五年內再犯本件有期徒刑以上之罪，為累犯，應依
    法遞加重其刑。爰審酌被告四人之素行，被告己○○、甲○○、乙○○三人共強
    盜二次，所得財物價值不低，且係持水果刀及鋁製球棒作案，惟並未傷害被害人
    ，而甲○○又另行行竊三次，及己○○及甲○○犯後均坦承犯行，乙○○亦坦承
    大部分犯行，犯後態度尚稱良好，而丙○○雖僅竊盜一次，所得財物價值甚低，
    惟犯後未有悔意，態度不佳等一切情狀，分別量處如主文所示之刑。就甲○○所
    犯二罪各量處如主文所示之刑，並定其應執行之刑。並就丙○○所量處之刑諭知
    易科罰金之折算標準。
四、扣案之鋁製球棒一支，係被告己○○及乙○○所購得供犯本件加重強盜罪所用之
    物，業據己○○供承在卷，爰依刑法第三十八條第一項第二款規定予以沒收。再
    水果刀一支及全罩式安全帽二頂，雖為被告等供犯本罪所用之物，然上開物品均
    未扣案，且被告三人均否認水果刀為其等所有，安全帽又係竊得之機車上所取得
    之物，尚無證據證明為被告三人所有，且為免執行之困難，爰不予沒收。另扣案
    鑰匙四支，為甲○○所有，供犯事實二之竊盜罪所用或預備供犯該罪所用之物，
    亦據甲○○供承在卷，應依同法第三十八條第一項第二款規定予以沒收。就丙○○部分，其於九十一年二月十五日為警查獲時，在甲○○身上查獲之鑰匙三支，
    屬共犯甲○○所有供犯該次竊盜罪或預備供犯該罪所用之物，已如前述，亦應依
    前述規定予以沒收。
據上論斷，應依刑事訴訟法第二百九十九條第一項前段、第三百條，刑法第二條第一
項前段、第二十八條、第五十六條、刑法第三百二十一條第一項第四款、修正後刑法
第三百三十條第一項、第五十五條、第三百二十條第一項、第四十七條、第五十一條
第五款，第四十一條第一項前段、第三十八條第一項第二款，罰金罰鍰提高標準條例
第一條前段、第二條，判決如主文。
本案經檢察官張春暉到庭執行職務。
中      華      民      國    九十一      年      六    月     十四     日
                                     臺灣桃園地方法院刑事第四庭
                                         審判長法  官   陳世宗
                                               法  官   邱滋杉
                                               法  官   游士珺
右正本證明與原本無異。
如不服本判決，應於判決送達後十日內向本院提出上訴狀( 應附繕本 )，上訴於
臺灣高等法院。
                                               書記官   王曉雁
中        華        民        國     九十一   年   六   月    二十四    日
附論罪科刑之法條：
刑法第三百二十一條
犯竊盜罪而有左列情形之一者，處六月以上五年以下有期徒刑：
一、於夜間侵入住宅或有人居住之建築物、船艦或隱匿其內而犯之者。
二、毀越門扇、牆垣或其他安全設備而犯之者。
三、攜帶兇器而犯之者。
四、結夥三人以上而犯之者。
五、乘火災、水災或其他災害之際而犯之者。
六、在車站或埠頭而犯之者。
前項之未遂犯罰之。
刑法第三百三十條
犯強盜罪而有第三百二十一條第一項各款情形之一者，處五年以上十二年以下有期徒
刑。
前項之未遂犯罰之。
刑法第三百二十條
意圖為自己或第三人不法之所有，而竊取他人之動產者，為竊盜罪，處五年以下有期
徒刑、拘役或五百元以下罰金。
意圖為自己或第三人不法利益，而竊佔他人之不動產者，依前項之規定處斷。
前二項之未遂犯罰之。
